【裁判字號】    96,訴,1998
【裁判日期】    970526
【裁判案由】    侵權行為損害賠償
【裁判全文】
臺灣高雄地方法院民事判決              96年度訴字第1998號
原      告  丙○○
訴訟代理人  甲○○
被      告  乙○○
上列當事人間侵權行為損害賠償事件，本院於民國97年5 月6 日
言詞辯論終結，判決如下：
    主      文
被告應給付原告新臺幣壹拾貳萬零伍佰玖拾元及自民國九十六年
四月五日起至清償日止，按週年利率百分之五計算之利息。
原告其餘之訴駁回。
訴訟費用由被告負擔分五分之三，餘由原告負擔。
本判決原告勝訴部分，得假行；但被告如以新臺幣壹拾貳萬零伍
佰玖拾元為原告預供擔保，得免為假執行。
原告其餘假執行之聲請駁回。
    事實及理由
甲、程序方面：
一、按訴狀送達後，原告不得將原訴變更或追加他訴，但請求之
    基礎事實同一，或擴張或減縮應受判決事項之聲明者，不在
    此限，民事訴訟法第255 條第1 項第2 款、第3 款定有明文
    。本件原告起訴請求判令被告給付原告新臺幣（下同）886,
    000 元及自附帶民事起訴狀繕本送達翌日起至清償日止按週
    年利率5%計算之利息。嗣於訴狀送達後，撤回購買新車所需
    費用50萬元，並追加車輛修復費之損失295,683 元，而變更
    聲明為請求被告應給付原告681,683 元及自附帶民事起訴狀
    繕本送達翌日起至清償日止按週年利率5%計算之利息（見本
    院卷第68~69 、83頁），核與前揭規定相符，自應准許。
二、本件被告經合法通知，未於言詞辯論期日到場，核無民事訴
    訟法第386 條所列各款情形，爰依原告之聲請，由其一造辯
    論而為判決。
乙、實體方面：
一、原告主張：被告於民國95年5 月7 日下午2 時50分許，駕駛
    車號SU-1258 號自小客車，沿高雄縣內門鄉○○村○○路由
    南往北方向行駛至上開路段高幹30號前，本應注意不疲勞駕
    駛，且於速限內靠右行駛，並隨時注意車前狀況採取必要之
    安全措施，竟疏未注意及此，適伊駕駛車號VK-0058 號自小
    客車（下稱系爭小客車），沿上開路段北往南方向行駛至該
    處時，遭被告所駕駛之前揭自用小客車對向撞擊伊所駕駛之
    系爭小客車，致伊受有臉部多處擦挫傷之傷害。被告過失不
    法侵害伊之權利，自應負損害賠償責任，而伊因此事故受有
    醫療費用新台幣（下同）2 萬元、交通費66,000元及汽車修
    理費295,683 元之損失，且受有精神上痛苦，爰依侵權行為
    法律關係，請求被告賠償上開損害合計381,683 元及精神慰
    撫金30萬元等語。並聲明求為判決：(1)被告應給付原告681,
    683 元及自附帶民事訴訟起訴狀繕本送達翌日起至清償日止
    ，按週年利率5%計算之利息；(2)願供擔保，請准宣告假執行
    。
二、被告雖未於言詞辯論期日到場，據其提出書狀記載：原告所
    述全然不實，且就其請求之醫藥費，並未提出收費單據以實
    其說；而交通費部分亦無所據；又原告汽車之殘存價值不滿
    9 萬元，其請求高達50萬元之汽車修理費並不合理；另精神
    慰撫金之請求數額亦屬過高等語，資為抗辯。並聲明：(1)原
    告之訴駁回；(2)如受不利判決，願供擔保，請准宣告免為假
    執行。
三、原告主張被告於95年5 月7 日下午2 時50分許，駕駛系爭小
    客車，沿高雄縣內門鄉○○村○○路由南往北方向行駛至上
    開路段高幹30號前時，與伊所駕駛車號VK-0 058號、沿上開
    路段北往南方向行駛之自小客車，發生對向撞擊，致伊受有
    臉部多處擦挫傷之侵權行為，已據援引本院96年交易字第24
    2 號刑事判決為證；而被告本件駕車過失傷害之犯罪行為，
    亦經前開判決判處拘役50日確定，業經本院依職權調取該刑
    事案卷全卷查核屬實，且為被告所不爭執（見上開刑事卷96
    年4 月4 日準備程序筆錄第2 頁），自堪信為真實。
四、按因故意或過失，不法侵害他人之權利者，負損害賠償責任
    。不法侵害他人之身體或健康者，對於被害人因此喪失或減
    少勞動能力或增加生活上之需要時，應負損害賠償責任。不
    法侵害他人之身體、健康、名譽、自由、信用、隱私、貞操
    ，或不法侵害其他人格法益而情節重大者，被害人雖非財產
    上之損害，亦得請求賠償相當之金額。又不法毀損他人之物
    者，被害人得請求賠償其物因毀損所減少之價額。民法第18
    4 條第1 項前段、第193 條第1 項、第195 條第1 項、第19
    6 條前段分別定有明文。查被告因過失不法侵害原告之身體
    及財產，既如前述，依法自應負賠償責任；然原告主張其因
    被告之侵權行為受有醫藥費2 萬元、交通費6 萬元、汽車修
    復費295,683 元之損失及被告應賠償其精神上慰撫金30萬元
    等情，為被告否認，並以前揭情詞置辯，是本件爭點為：原
    告得請求之賠償之項目及金額各為若干？茲分述如下：
  (一)醫藥費部分：原告主張因上開傷害而支出醫藥費2 萬元云云
    ，惟查原告因上開傷害而至行政院衛生署旗山醫院治療，自
    負支出醫療費用合計590 元乙節，有其提出醫療費用收據3
    紙為證（見本院卷第19~20 頁），此費用經核乃屬醫療上必
    要之支出，依法自應予以准許，逾此部份之請求，並無相關
    醫療收據證明，自屬無據，應予駁回。
  (二)交通費部分：原告主張因將系爭自小客車送修，故自本件車
    禍事故發生迄今共11個月無法開車往返鳳山市與內門鄉，以
    致需支出計程車費共計66,000元之事實，業為被告所否認，
    依民事訴訟法第277 條規定，原告自應就有利於己之事實負
    舉證責任。然查，系爭自小客車約需11.13 個工作天即可修
    復，有高都汽車股份有限公司函文在卷可憑（見本院卷第99
    頁），是原告主張其有11個月無法使用上開自用小客車，已
    無足取。再者，原告雖主張其每星期有3 天需開車往返內門
    鄉與鳳山市，然原告係居住在內門鄉，並在內門鄉觀亭國小
    擔任校長，有稅務電子閘門財產所得調件明細表可稽（見本
    院卷第32頁），其並未舉證證明其有使用系爭自小客車往返
    鳳山市及內門鄉之必要，且未提出任何證據證明其有支付計
    程車費之損失，是原告此部分之請求，自屬無據，不應准許
    。
  (三)車輛修復費部分：按負損害賠償責任者，除法律另有規定或
    契約另有訂定外，應回復他方損害發生前之原狀。第1 項情
    形，債權人得請求支付回復原狀所必要之費用，以代回復原
    狀；不能回復原狀或回復顯有重大困難者，應以金錢賠償其
    損害。民法第213 條第1 項、第3 項、第215 條分別定有明
    文。又民法第215 條所謂回復顯有重大困難者，係指回復原
    狀需時過長、需費過鉅或難得預期之結果之情形而言，有最
    高法院84年度台上字第1242號判決可資參照。本件原告主張
    其受有系爭自小客車之修理費用295,683 元之損害等語，固
    據提出有高都汽車股份有限公司估價單5 紙為證（見本院卷
    第61 ~65頁），惟原告已自承系爭自小客車實際並未修繕，
    欲報廢該車輛乙情（見本院卷第69頁），且系爭自小客車業
    經交通部公路總局高雄區監理所於96年8 月22日裁處「停駛
    逾期逕行註銷」牌照至今，有該監理所函文可佐（見本院卷
    第73頁），是原告實際上並未支出上揭修繕費用，且原告所
    有之同款型車輛之當時市價約僅9 萬元，有被告提出之權威
    車訊資料1 份在卷可參（見本院旗簡卷第21~22 頁），足認
    系爭自小客車之修復費用遠大於車禍發生當時之殘餘價值，
    且原告實際並未修繕並欲申請報廢，已如上述，可認系爭自
    小客車因其修復費用過鉅，而已無回復原狀之價值，參照上
    揭法條規定及判決意旨，其回復原狀顯有重大困難，自應以
    金錢賠償其實際損害。是原告主張其受有系爭自小客車修復
    費用之損害而請求賠償回復原狀之費用，自不足採，本院認
    應系爭自小客車之最高市值即9 萬元，作為原告請求損害賠
    償之範圍。從而，原告請求被告賠償之損害於9 萬元之範圍
    內，應予准許，逾此範圍之請求，不應准許。
  (四)精神慰撫金部分：又按精神慰撫金之酌定，除原告所受之傷
    害程度外，尚應審酌兩造之身份地位、學識經歷、財產狀況
    、痛苦程度等節以定之。查原告係大學畢業，目前擔任國小
    校長，年收入約百萬元，名下有房屋1 棟、土地2 筆及汽車
    1 部；被告為現役軍人名下無任何財產及薪資所得等情，業
    據原告陳明在卷（見本院卷第13頁），並有本院依職權調取
    之稅務電子閘門財產所得調件明細表附卷可稽（見本院卷第
    28~48 頁），本院復斟酌本件被告過失之駕車行為係肇事主
    因，原告尚無肇事原因，惟原告所受傷害為臉部多處擦挫傷
    ，傷勢非重，身心痛苦程度非鉅等具體情狀，認原告請求30
    萬元之精神慰撫金尚嫌過高，應予酌減為3 萬元方屬允當，
    逾此數額之請求，則無理由。
  (三)據上，原告因被告駕車傷害之不法侵權行為，得請求被告賠
    償之數額為120,590元（計算式：醫藥費590 元＋車輛損失9
    萬元＋精神慰撫金3 萬元＝120,590 元）。
五、按給付無確定期限者，債務人於債權人得請求給付時，經其
    催告而未為給付，自受催告時起，負遲延責任。其經債權人
    起訴而送達訴狀，或依督促程序送達支付命令，或為其他相
    類之行為者，與催告有同一之效力；遲延之債務，以支付金
    錢為標的者，債權人得請求依法定利率計算之遲延利息；應
    付利息之債務，其利率未經約定，亦無法律可據者，週年利
    率為5%，民法第229 條第2 項、第233 條第1 項前段及第20
    3 條分別定有明文。從而，原告依侵權行為損害賠償之法律
    關係，請求被告給付120,590 元及自附帶民事起訴狀繕本送
    達被告之翌日即96年4 月5 日起至清償日止，按週年利率5%
    計算之利息，為有理由，應予准許。逾此部分之請求無理由
    ，應予駁回。
六、本件為所命給付之金額未逾50萬元之判決，依民事訴訟法第
    389 條第1 項第5 款之規定，自應依職權宣告假執行，此部
    分雖經原告陳明願供擔保，聲請宣告假執行，惟其聲請不過
    促請法院職權發動，本院無庸就其聲請為准駁之裁判，至本
    訴原告敗訴部分，其假執行之聲請，已失所附麗，應予駁回
    ；另被告聲明願供擔保請准免為假執行，經核原告勝訴部分
    與法律規定相符，爰酌定相當之擔保金額宣告之。
七、據上論斷，本件原告之訴為一部有理由，一部無理由，依民
    事訴訟法第385 條第1 項前段、第79條、第389 條第1 項第
    5 款、第392 條第2 項，判決如主文。
中    華    民    國    97    年    5     月    26    日
                  民事第三庭法  官   廖純卿
正本係照原本作成。
如不服本判決，應於送達後20日內，向本院提出上訴狀並表明上
訴理由，如於本判決宣示後送達前提起上訴者，應於判決送達後
10日內補提上訴理由書（須附繕本）。
中    華    民    國    97    年    5     月    26    日
                             書記官  洪嘉慧


司法院資訊處製作；財團法人民間司法改革基金會備份。
